【裁判字號】    97,上易,454
【裁判日期】    970403
【裁判案由】    竊盜
【裁判全文】
臺灣高等法院臺中分院刑事判決         97年度上易字第454號
上  訴  人  臺灣臺中地方法院檢察署檢察官
上  訴  人
即  被  告  乙○○
選任辯護人  江銘栗  律師
            陳世煌  律師
            黃俊昇  律師
上列上訴人因被告竊盜案件，不服臺灣臺中地方法院96年度易字
第5144號中華民國96年12月26日第一審判決（起訴案號：臺灣臺
中地方法院檢察署96年度偵字第22055號），提起上訴，本院判
決如下：
    主    文
上訴駁回。
    犯罪事實
一、乙○○為一二三氣體行之負責人，與丙○○所經營之廣大氣
    體行，同屬氣體裝瓶買賣業。乙○○於民國96年8月31日（
    按：起訴書及原審均誤載為96年8月30日）上午11時30分許
    ，因鋼筋包商羅南民向其叫送瓶裝氣體，乃駕駛車牌號碼6G
    －776號自用大貨車運送瓶裝氣體，前往臺中市○○區○○
    路321之1號附近之工地，詎其在回收自己的空氣體鋼瓶時，
    見在工地現場另有板模包商蔡瑞桔用畢之廣大氣體行之空氣
    體鋼瓶2個（一大一小，價值計約新臺幣7千元），竟意圖為
    自己不法之所有，徒手加以竊取得手，並連同自己之空氣體
    鋼瓶一同以上開自用大貨車載運離開該工地。適蔡瑞桔當日
    向廣大氣體行叫送瓶裝氣體，廣大氣體行員工楊富荃運送瓶
    裝氣體前往後，欲回收蔡瑞桔用畢之空氣體鋼瓶2個，惟遍
    尋工地未獲，發覺有異，經查訪得知可能係遭乙○○載走後
    ，轉知其弟楊志富處理，經楊志富以電話再三詢問，並告知
    已報警處理後，乙○○始回稱已將該空氣體鋼瓶2個載往臺
    中縣大肚鄉○○村○○路142巷12號之上游灌氣廠益秀化工
    公司置放，嗣經楊志富會同員警前往益秀化工公司始尋獲該
    空氣體鋼瓶2個。
二、案經臺中縣警察局烏日分局報請臺灣臺中地方法院檢察署檢
    察官偵查起訴。
    理    由
一、證據能力方面：
    按被告以外之人於審判外之陳述，雖不符刑事訴訟法第159
    條之1至第159條之4之規定，然經當事人於審判程序同意作
    為證據，法院審酌該言詞陳述作成時之情況，認為適當者，
    亦得為證據；當事人、代理人或辯護人於法院調查證據時，
    知有刑事訴訟法第159條第1項不得為證據之情形，而未於言
    詞辯論終結前聲明異議者，視為有前項之同意，刑事訴訟法
    第159條之5定有明文。核其立法意旨，在於傳聞證據未經當
    事人之反對詰問予以核實，原則上先予排除。惟若當事人已
    放棄反對詰問權，於審判程序中表明同意該等傳聞證據可作
    為證據；或於言詞辯論終結前未聲明異議，基於尊重當事人
    對傳聞證據之處分權，暨證據資料愈豐富，愈有助於真實發
    見之理念，且強化言詞辯論主義，使訴訟程序得以順暢進行
    ，上開傳聞證據亦均具有證據能力。查本案採為判決基礎之
    被告以外之人於審判外之言詞或書面陳述，固屬傳聞證據，
    惟被告及選任辯護人就該審判外之陳述，及就本案採為判決
    基礎之文書資料，均未曾於言詞辯論終結前爭執其證據能力
    或聲明異議，本院審酌上開陳述作成時之情況，並無違法取
    證之瑕疵，認以之作為證據為適當，揆諸上開規定，該審判
    外之陳述及文書資料均有證據能力，先予敘明。
二、訊據上訴人即被告乙○○（下稱被告）矢口否認有何竊盜犯
    行，並辯稱伊於上開時、地，將廣大氣體行之空氣體鋼瓶2
    個，連同自己之空氣體鋼瓶一同以上開自用大貨車載運離開
    ，係因羅南民的工程即將完工進行整地，恐本件空氣體鋼瓶
    2 個會遭掩埋或壓毀，即電伊協助處理移除，伊本於同業互
    助原則，故協助將該空氣體鋼瓶2個載運至益秀化工公司置
    放奉還，並無竊盜犯行云云。經查：
  (一)被告如何於上開時間，未經告訴人丙○○同意或授權，即將
    告訴人所有之空氣體鋼瓶2個，以上開自用大貨車載運離開
    臺中市○○區○○路321之1號附近之工地，並載往臺中縣大
    肚鄉○○村○○路142巷12號上游灌氣廠益秀工公司置放等
    情，業據被告供承不諱，並經證人即告訴人丙○○於警詢中
    證述明確，復有贓物認領保管單1紙及現場照片在卷可稽；
    又證人即現場工地板模包商蔡瑞桔於原審審理時亦具結證稱
    ：當日是伊向廣大氣體行叫氣體，廣大氣體行送新的鋼瓶來
    替換時，發現舊的不見了，伊查訪後才知被告氣體行的車子
    有來又出去，伊才發現本件空氣體鋼瓶2個不見了等語（見
    原審96年11月21日審理筆錄），足認被告確在告訴人及該鋼
    瓶使用人均不知情之狀況下，擅將告訴人所有之空氣體鋼瓶
    2 個搬離上址，置於自己實力支配之下。
  (二)又證人即告訴人之子楊志富於原審審理時具結證稱：伊得知
    本件空氣體鋼瓶2個可能是被告載走後，第1次打電話給被告
    時，被告跟伊說不是他載的，後來被告又說不是他載的，他
    只是司機而已，還要問是不是師傅載的，伊問被告在哪裡，
    被告都不講，後來伊再打電話給被告說伊報警了，被告才告
    知他要把鋼瓶載去益秀公司；且伊與被告在3年前亦有類似
    糾紛，即被告曾因自行載走廣大氣體行的16支氣體鋼瓶，其
    找了10幾天，後來發現是被告載走，被告才歸還等語（見原
    審96年11月21日審理筆錄）；另依系爭鋼瓶照片顯示，該鋼
    瓶外觀留有斗大之「廣大」字樣及電話號碼，一望即知該鋼
    瓶所有人為廣大氣體行，被告亦自陳認識廣大氣體行，可知
    被告載走該鋼瓶時，即知其所有人為廣大氣體行；則證人楊
    志富第1次以電話向被告詢問該鋼瓶下落時，被告倘無不法
    所有之意圖，即應立刻告知伊如何將該鋼瓶載運離開工地之
    情節，自無加以否認之必要，足認被告確有不法所有之意圖
    。至證人即被告之配偶陳麗華於本院審理中證稱「（問：96
    年8月31日下午妳有無接到工地工人來電詢問工地鋼瓶事的
    電話？）有」、「（問：工地工人問完後妳如何處理？）我
    就撥電話給我先生乙○○。我跟我先說子工地不是羅民南
    工地，工地有人打電話說我們去換氣有沒有多載瓶子回來，
    乙○○就回答說有，瓶子在車上，等一下會送到益秀灌氣站
    ，請他們去那邊拿。乙○○交代如果有打電話來就這麼告訴
    對方」等語（見本院審判筆錄），惟被告事後將該空氣體鋼
    瓶2個載運至臺中縣大肚鄉中和村益秀化工公司置放，係因
    證人楊志富以電話再三追問後始有此舉，被告此部分行徑自
    難卸免竊盜罪責，證人陳麗華所述上情，無從採為有利於被
    告之認定。
  (三)另證人羅南民於原審審理時具結證稱：案發時伊不在現場，
    其因上包營造商陳福益要求而代為向被告叫送一組新的氣體
    ，因而打電話向被告叫送氣體，伊於電話中有告知被告伊自
    己的工程即將結束，若認識板模包商叫送氣體鋼瓶的氣體行
    ，可將板模包商叫送的氣體鋼瓶幫對方送回去，伊不知道該
    空氣體鋼瓶2個究竟屬何氣體行所有等語（見原審96年11 月
    21日審理筆錄）。則依證人羅南民上開證詞可知，其固以電
    話告知被告「若認識板模包商叫送的氣體行，可將板模包商
    叫送的氣體鋼瓶幫對方送回去」等語，惟證人羅南民並未告
    知伊獲得板模包商之授權，亦未要求被告將本件空氣體鋼瓶
    2個自行載走，且依證人羅南民告知被告之言詞內容，被告
    可輕易得知證人羅南民並非該空氣體鋼瓶之使用人，亦未獲
    告訴人授權處理該空氣體鋼瓶，自無處分該空氣體鋼瓶之權
    限，被告仍難執此卸免竊盜罪責。
  (四)綜上所述，被告所辯係推諉卸責之詞，不可採信。本件事證
    明確，被告竊盜犯行堪予認定，應依法論科。
三、核被告所為係犯刑法第320條第1項之竊盜罪。原審因依刑法
    第320條第1項、第41條第1項前段，刑法施行法第1條之1等
    規定，審酌被告前於87年間，因違反商標法等案件，經法院
    判處有期徒刑6月，及於95年間，因違反家庭暴力防治法案
    件，經法院判處拘役50日之前科，素行不佳，其竊取他人財
    物，造成被害人損失之程度，及犯後猶飾詞否認犯行，態度
    不佳，及其犯罪之動機、目的、手段，未賠償被害人所受損
    害等一切情狀，量處有期徒刑4月，並諭知易科罰金之折算
    標準，其認事用法均無不合，量刑亦屬妥適，被告上訴猶執
    前詞，否認犯罪，自無理由，應予駁回。
四、又檢察官依告訴人具狀請求而上訴指摘被告犯後態度尚非良
    好，原判決量刑過輕，未達警惕效果等語。惟按量刑輕重係
    屬事實審法院得依職權自由裁量之事項，苟已斟酌刑法第57
    條各款所列情狀而未逾越法定刑度，不得遽指為違法（最高
    法院72年度台上字第6696號、75年度台上字第7033號判例要
    旨參照），且在同一犯罪事實與情節，如別無其他加重或減
    輕之原因，下級審量定之刑，亦無過重或失輕之不當情形，
    則上級審法院對下級審法院之職權行使，原則上應予尊重（
    最高法院85年度臺上字第2446號裁判意旨參照）。本件原審
    於判決理由中已敘明審酌被害人受損之程度及被告犯後態度
    不佳、未賠償被害人所受損害等一切情狀，始量處有期徒刑
    4月。本院認為原審判決就其量刑之理由，顯已斟酌刑法第
    57條各款所列情狀而未逾法定刑度，而參酌竊盜罪之法定刑
    度，原審判決之量刑尚無過輕情形，亦無不當之處，檢察官
    上訴意旨認原審判決所處之刑不當，為無理由，應予駁回。
據上論斷，應依刑事訴訟法第368條，判決如主文。
本案經檢察官甲○○到庭執行職務。
中    華    民    國    97    年    4     月    3     日
            刑事第七庭    審判長法  官  林  榮  龍
                                法  官  張  惠  立
                                法  官  鄭  永  玉
上列正本證明與原本無異。
不得上訴。
                                書記官    瑞  芳
中    華    民    國    97    年    4     月    3     日


司法院資訊處製作；財團法人民間司法改革基金會備份。
